臺灣臺中地方法院民事判決　九十三年度訴字第六七號
　　原　　　告　北基加油站股份有限公司
　　法定代理人　林朝和
　　訴訟代理人　林志豪
　　被　　　告　宙紘冷凍冷藏股份有限公司
　　　　　　　　　　　　　設台.
　　法定代理人　吳心敏　　住同.
　　訴訟代理人　林佑樺　　住同.
右當事人間請求給付購油金事件，經本院於中華民國九十三年三月二十五日言詞辯論
終結，判決如下：
    主      文
被告應給付原告新臺幣壹佰參拾玖萬捌仟伍佰伍拾元，及自民國九十三年一月八日起
至清償日止，按週年利率百分之五計算之利息。
訴訟費用由被告負擔。
本判決於原告以新臺幣肆拾陸萬元為被告供擔保後，得假執行。
    事實及理由
壹、兩造爭執要旨：
一、原告起訴主張：兩造於民國九十二年二月十七日簽訂購油契約，約定被告公司司
    機得在原告所屬加油站加油，加油數量及油款以月結計算，每月底結算一次，按
    中國石油股份有限公司零售價，彙開當月發票，並由被告於一週內給付即期現金
    支票予原告，詎被告於九十二年四月、同年五月於原告公司南屯加油站之購油金
    額各為七十一萬九千零七十八元、六十三萬九千一百四十一元；東怡加油站之購
    油金額分別為一萬九千二百零九元、二萬一千一百二十二元，均未給付，合計積
    欠一百三十九萬八千五百五十元。為此爰依民法第三百六十七條價金給付請求權
    之規定，請求被告給付上開積欠之款項及自起訴狀繕本送達翌日即九十三年一月
    八日起至清償日止，按週年利率百分之五計算之法定遲延利息等語。對被告之抗
    辯則陳稱：被告簽發之擔保本票僅二張；被告所稱之統一發票業已開立交給被告
    等語。並聲明：除假執行供擔保金額外，如主文所示。
二、被告則以：原告應返還前簽發交付原告之三張擔保本票；南屯加油站六十三萬九
    千一百四十一元之購油金額，原告未開立統一發票交給被告等語資為抗辯。並聲
    明：駁回原告之訴及假執行之聲請。
貳、兩造不爭執之事實：
一、兩造簽訂購油契約，約定被告公司司機得在原告所屬加油站加油。
二、被告尚積欠原告一百三十九萬八千五百五十元購油金額未給付。
    以上雙方不爭執之事實，並有原告提出之購油契約書一件、統一發票三件、客戶
    簽帳結算應收款明細表二件（均影本）可證，上述事實，本院採為判決之基礎。
參、得心證之理由：
    本件所應審酌之處，厥為：被告得否行使同時履行抗辯權，拒絕給付積欠之價款
    ？
一、擔保本票部分：被告所辯：曾簽發交付原告三張擔保本票云云，為原告否認，陳
    稱：被告簽發之擔保本票僅二張等語。惟縱使被告所辯屬實，然上開本票既係為
    擔保被告債務之履行始簽發交付原告（參照購油契約第四條），在被告清償完畢
    積欠之款項前，原告自無返還之義務，被告亦無從以該本票未歸還為由，行使同
    時履行抗辯權，拒絕給付積欠之價款。
二、統一發票部分：契約之義務可分為主要給付義務、次要給付義務及附隨義務，兩
    造簽訂之購油契約，原告之主要給付義務為在契約約定期限內供給被告油品，被
    告之主要給付義務則為給付價金，二者互為對待給付之關係，至於統一發票之開
    立，當僅屬附隨義務而已。而因契約互負債務者，於他方當事人未為對待給付前
    ，得拒絕自己之給付，惟必須立於互為對待給付之關係，始生同時履行抗辯之問
    題，最高法院六十三年台上字第八二八號著有判例。是以被告指陳之統一發票原
    告是否未開立，姑且不論，但仍非被告所得主張同時履行抗辯權，拒絕給付積欠
    價款之正當事由。
三、買受人對於出賣人，有交付約定價金之義務，民法第三百六十七條定有明文。被
    告既積欠原告一百三十九萬八千五百五十元購油金額未給付，且無得行使同時履
    行抗辯權之正當事由。從而原告本於價金給付請求權之規定，請求被告給付上開
    積欠之款項及自起訴狀繕本送達翌日即九十三年一月八日起至清償日止之法定遲
    延利息，為有理由，應予准許。
四、原告陳明願供擔保請准宣告假執行，經核無不合，爰酌定相當之擔保金，予以准
    許。
肆、本件事實已臻明確，兩造其餘攻擊防禦方法，均與本案判決結果不生影響，爰不
    予逐一論述，併此敘明。
據上論結，本件原告之訴為有理由，應依民事訴訟法第七十八條、第三百九十條第二
項，判決如主文。
中　　　華　　　民　　　國　　九十三　　年　　　四　　　月　　十五    　日
                                        臺灣臺中地方法院民事第二庭
~B法　　　官　劉長宜
右為正本係照原本作成。
如不服本判決，應於判決送達後二十日內，向本院提出上訴狀。
中　　　華　　　民　　　國　　九十三　　年　　　四 　　　月　　十六　　　日
~B法院書記官
